臺灣臺中地方法院刑事判決
109年度金訴字第272號
公  訴  人  臺灣臺中地方檢察署檢察官
被      告  劉承恩


選任辯護人  許珮寧律師
上列被告因詐欺等案件，經檢察官提起公訴（109年度偵字第160
81號）及移送併辦（109年度偵字第26034、21539號），本院判
決如下：
    主    文
劉承恩犯如附表一主文欄所示之罪，各處如附表一主文欄所示之
刑。應執行有期徒刑壹年貳月。緩刑參年，緩刑期間付保護管束
，並應自本判決確定之日起壹年內接受參場次之法治教育暨應按
如附表三所示賠償金額及方式向如附表三所示被害人支付損害賠
償。
    犯罪事實
一、劉承恩因輕度智能障礙之心智缺陷，致其辨識及行為之能力
    顯著減低，在此狀況下，其於民國109年3月27日上午某時，
    見Facebook網站及LINE通訊軟體有真實姓名年籍均不詳而綽
    號各為「薇薇」、「王凱」等成年人所傳送徵求租用金融機
    構帳戶並代為提領其內所匯入不明款項之訊息，依其社會生
    活經驗，預見現今社會金融機構、自動櫃員機廣布，利於一
    般大眾至自身所在附近隨時提領自身所申辦金融機構帳戶內
    之款項，倘非所欲提領款項涉及不法，收款人欲隱匿其真實
    身分以避免後續追查，應無可能刻意給付相當報酬委請專人
    代為提供金融機構帳戶並出面提領其內不明款項，加以詐欺
    集團成員經常徵得人頭金融機構帳戶供被害人匯款後委請專
    人出面提領所詐得款項，此情亦經公眾媒體多所報導而廣為
    流傳，竟仍為賺取報酬，基於縱係提供金融機構帳戶收取詐
    得款項後再予提領而參與犯罪組織亦不違背其本意之不確定
    故意，加入由「薇薇」、「王凱」等成年人所組成3人以上
    、以實施詐術為手段而具有持續性、牟利性之有結構性組織
    （下稱本案詐欺集團），分擔提供金融機構帳戶供收取詐得
    款項再予提領之工作，相約以所提領款項百分之4之金額作
    為酬勞，而參與本案詐欺集團之犯罪組織；並於參與期間內
    ，與「薇薇」、「王凱」等人共同意圖為自己不法之所有，
    基於3人以上詐欺取財及一般洗錢之犯意聯絡，先由劉承恩
    提供其所申辦台新商業銀行000-00000000000000號帳戶（下
    稱本案帳戶），再由不詳成員分別以如附表二所示詐騙方式
    欄所示方式，致如附表二告訴人欄所示石崑山、吳心萍、黃
    紹凱等人均陷於錯誤，因而將如附表二詐得金額欄所示款項
    匯款至前揭成員指示之若干金融帳戶，以此方式共同詐得該
    等款項，而上開款項中經匯入本案帳戶之部分，隨即由劉承
    恩依「王凱」之指示，以如附表二所示提領方式欄所示方式
    ，提領如附表二提領金額欄所示款項，再先後於同日下午某
    時及晚間某時將所提領款項攜至臺中市某公園、某便利商店
    附近之人行道等處，分別交由前來取款之2名、1名不詳成員
    清點確認後集中交付「王凱」等不詳成員，以此輾轉利用本
    案帳戶、提領詐得款項後再交與其他成員予以隱匿之方式，
    製造金流斷點，從而隱匿上開詐欺特定犯罪所得之去向。嗣
    石崑山、吳心萍、黃紹凱察覺有異而報警處理，始悉上情。
二、案經石崑山、吳心萍、黃紹凱分別訴由臺中市政府警察局第
    一分局、太平分局報告臺灣臺中地方檢察署檢察官偵查起訴
    及移送併辦，暨黃紹凱訴由新北市政府警察局永和分局報告
    臺灣新北地方檢察署檢察官陳請臺灣高等檢察署檢察長令轉
    臺灣臺中地方檢察署檢察官移送併辦。
    理    由
壹、程序方面 
一、本案證人即告訴人石崑山、吳心萍、黃紹凱於警詢時之證述
    ，對被告劉承恩而言，均非係在檢察官或法官訊問程序時所
    為證述，依組織犯罪防制條例第12條第1項中段規定，俱不
    得作為認定被告違反組織犯罪防制條例之證據，惟本案其他
    非屬組織犯罪防制條例之罪部分，則不受上開特別規定之限
    制，仍得依刑事訴訟法相關規定決定其得否作為證據（最高
    法院103年度台上字第2915號判決意旨參照）。
二、除上開警詢證述不得採為證明被告違反組織犯罪防制條例之
    證據外，本判決以下所引用被告以外之人於審判外之陳述，
    檢察官、被告及辯護人均不爭執其證據能力，且迄至言詞辯
    論終結前亦未聲明異議，本院審酌上開陳述作成之情況並無
    違法不當之情形或證明力明顯過低之瑕疵，爰依刑事訴訟法
    第159條之5第1項及第2項規定，認均得為證據。
貳、實體方面
一、認定事實所憑證據及理由
　　訊據被告矢口否認有何上開各犯行，辯稱：伊在Facebook網
    站找工作的社團刊登自己的履歷，「薇薇」就私訊問伊是否
    願意擔任公司機構的領錢人員，每次領錢可獲得百分之4報
    酬，之後又加伊的LINE介紹「王凱」給伊，對方沒有說是哪
    一間公司，也沒有說為何需要領錢人員，伊不清楚他們是否
    可能從事詐騙，當時伊想說這有錢賺就是好的工作，不覺得
    這樣是不正常的報酬等語；辯護人則為其辯稱：被告經診斷
    患有智能障礙及對立反抗性等心智缺陷，領有身心障礙證明
    ，其對於察覺現實環境線索之能力顯較一般人大幅低落，又
    對社會新聞認知閱讀不多，無法即時在行為當下意識不妥之
    處，被告並無參與詐欺集團之認知或任何詐欺取財之故意等
    語（見本院卷第41至42、45至47、81至87、119、385至399
    、418至421頁）。經查：
　㈠被告於前開時間，接獲「薇薇」、「王凱」等本案詐欺集團
    成員所傳送徵求租用金融機構帳戶並代為提領其內所匯入不
    明款項之訊息後，曾允諾提供本案帳戶供收取款項後再予提
    領，並相約以所提領款項百分之4之金額作為酬勞，嗣不詳
    成員即分別以如附表二所示詐騙方式欄所示方式，致如附表
    二告訴人欄所示告訴人石崑山、吳心萍、黃紹凱等人均陷於
    錯誤，因而將如附表二詐得金額欄所示款項匯款至前揭成員
    指示之若干金融帳戶，而上開款項中經匯入本案帳戶之部分
    ，隨即由被告依「王凱」之指示，以如附表二所示提領方式
    欄所示方式，提領如附表二提領金額欄所示款項，再先後於
    前開時間地點將該等款項交由前來取款之2名、1名不詳成員
    清點確認後集中交付「王凱」等不詳成員等節，均為被告所
    不爭執，並據告訴人石崑山、吳心萍、黃紹凱於警詢時證述
    其等受騙匯款等情在卷（見偵16081卷第47至60頁），另有
    本案帳戶存摺封面及內頁明細、歷史交易明細查詢資料、相
    關金融機構帳戶存摺封面及內頁明細、轉帳明細、付款使用
    證明、儲值MyCard明細及網路ip位址查詢資料、通聯調閱查
    詢單、查核報告書、警員職務報告、合作金庫銀行存款憑條
    、郵政跨行匯款申請書、自動櫃員機交易明細表、通聯紀錄
    及通訊軟體對話紀錄翻拍照片、被告提款之監視器錄影畫面
    擷圖等件影本各1份存卷可參（見軍偵卷第14至16、33至34
    、37至44、61、77至80頁、偵16081卷第25、61至87、91至1
    03、163至189頁），是此部分事實首堪認定。而本案詐欺集
    團既有「薇薇」、「王凱」及向被告取款之前開不詳成員等
    3人以上之成員，復訓練相互配合向被害人實施詐術及取款
    之人力，並預備相當數量之人頭金融機構帳戶，俾能於各該
    告訴人遭詐騙後立即提出以供匯款，足徵本案詐欺集團並非
    僅係隨意組成立即實施犯罪，且係於一定期間內持續以實施
    詐術為手段牟利所組成集團，自係組織犯罪防制條例所指犯
    罪組織；又本案詐欺集團成員所涉係詐欺犯罪，且係最輕本
    刑為6月以上有期徒刑以上之刑之罪，其等因而取得之犯罪
    所得當係洗錢防制法第3條所指特定犯罪之所得，則其等令
    各該告訴人將款項匯至本案帳戶，再由被告前往提領後交由
    前開不詳成員清點確認並集中交付「王凱」等不詳成員，應
    係為隱匿該等犯罪所得之去向始為此等安排，自亦構成洗錢
    防制法第2條第2款所指洗錢行為。
　㈡而被告對於「薇薇」、「王凱」等本案詐欺集團成員之真實
    姓名、年籍及背景並不知悉，且被告並未留存與該等成員間
    之通訊軟體對話紀錄，而無法提出與該等成員間之聯繫資料
    等節，業據被告於警詢、偵訊及本院審理中供承在卷（見偵
    16081卷第29至31、39至43、221至223頁、本院卷第41、420
    頁），足見被告對於上開人等均係陌生，彼此間並無任何特
    殊交情及信任關係可言。基此，依一般常情事理，現今社會
    金融機構、自動櫃員機廣布，利於一般大眾至自身所在附近
    隨時提領自身所申辦金融機構帳戶內之款項，倘非所欲提領
    款項涉及不法，收款人欲隱匿其真實身分以避免後續追查，
    應無可能刻意給付相當報酬委請專人代為提供金融機構帳戶
    並出面提領其內不明款項，加以詐欺集團成員經常徵得人頭
    金融機構帳戶供被害人匯款後委請專人出面提領所詐得款項
    ，此情亦經公眾媒體多所報導而廣為流傳；被告既已成年，
    於本院準備程序及審理中均能針對問題回答，復於偵訊、本
    院準備程序及審理中自述：伊的學歷是科技大學肄業，曾在
    加油站工作及擔任保全人員，在加油站工作時薪資係轉到伊
    的郵局帳戶，伊是自己保管帳戶，會自己將錢領出給伊母親
    ，伊也不會付報酬請別人幫伊領錢，伊不太敢把自己的帳戶
    交給陌生人，但家人可以，因為伊信任家人不會把伊的錢拿
    給別人等語（見偵16081卷第221頁、本院卷第41、419頁）
    ，從而已具備相當社會歷練及使用個人金融機構帳戶之常識
    ，則其對於上開不詳成員刻意徵求本案帳戶供匯入款項、又
    要求被告代為出面提領所匯入款項並為此支付相當報酬，焉
    有可能毫不起疑而詢問確認上開不詳成員究為何人及其徵求
    使用帳戶及他人代為提款之必要性？縱令被告因智能不足領
    有輕度身心障礙證明，有身心障礙證明、中國醫藥大學附設
    醫院診斷證明書、病歷資料、檢驗檢查報告、病患累積報告
    、衛生福利部草屯療養院病歷資料、被告於精神科就診之申
    報紀錄、歷次身心障礙鑑定表及申請書資料各1份存卷可查
    （見本院卷第49、89至113、145至147、161至245、255至26
    9、273至282頁），惟參之被告於警詢及本院審理中迭供稱
    ：伊就本案提領款項心中是有存疑，但因為這是好的工作，
    所以伊就沒有多問，伊想說有錢賺就是好的工作，當天要伊
    去提款時「王凱」交代伊不要全部領，說這樣才不會被人懷
    疑，並教伊如果行員有詢問就說是業務石崑山先生要用的，
    其餘的再到ATM領出來就好等語（見偵16081卷第30至31、45
    頁、本院卷第419至420頁），顯見被告已然知悉該等不詳成
    員行事可疑，復明知應提領款項之總額，依一般至銀行辦理
    儲匯業務之常情，應一次臨櫃提領完畢即可，然被告卻刻意
    配合上開成員之指示，僅臨櫃提領部分款項，再以自動櫃員
    機提領其餘款項，藉此避免遭銀行行員察覺有異，堪認被告
    除提供本案帳戶及代為出面提領款項外，尚刻意為自己、上
    開不詳成員排除可能遭行員起疑之情形，顯見被告就上開提
    款事宜涉入程度匪淺，與一般單純代為提款之情形實係有別
    ，倘非其了解上開不詳成員為何人及其等隱藏真實身分之緣
    由，應無全未懷疑即提供本案帳戶並配合該集團不詳成員不
    合常理之指示、輕信答應代為出面提領款項之理。是被告同
    意提供本案帳戶並提領匯入其內之款項時，應已預見該等款
    項可能為詐欺犯罪之詐得款項，猶仍提供本案帳戶供收取詐
    得款項後再予提領轉交他人，其主觀上具有縱使係提供金融
    機構帳戶收取詐得款項後再予提領亦不違背其本意之不確定
    故意，至為明確，自堪認其前開行為係基於參與本案詐欺集
    團之犯罪組織及與本案3人以上之不詳他人共同遂行詐欺犯
    罪、一般洗錢等行為之犯意所為。至被告及辯護意旨固以前
    開情詞置辯，惟其等所辯顯與被告前開於警詢、本院準備程
    序及審理中所述及其曾積極排除他人起疑之客觀行為所彰顯
    主觀上意思不能合致，堪認僅係被告卸責之詞，自不足資為
    對被告有利之認定。
　㈢綜上所述，被告所為上開各該犯行亦均堪認定，俱應予依法
    論科。
二、論罪科刑
　㈠被告係於參與本案詐欺集團此一犯罪組織之行為繼續中，先
    後為上開加重詐欺取財及一般洗錢之各犯行，因參與犯罪組
    織罪為繼續犯，犯罪一直繼續進行，直至犯罪組織解散，或
    其脫離犯罪組織時，其犯行始行終結，故該參與犯罪組織與
    其後多次加重詐欺取財及一般洗錢之行為皆有所重合，然因
    被告僅為一參與犯罪組織行為，侵害一社會法益，屬單純一
    罪，應僅就本案中與參與犯罪組織罪時間較為密切之首次加
    重詐欺取財及一般洗錢犯行（即如附表二編號一所示部分）
    論以參與犯罪組織罪、加重詐欺取財罪及一般洗錢罪之想像
    競合犯，而其他加重詐欺取財及一般洗錢犯行祗需單獨論罪
    科刑，無需另論以參與犯罪組織罪，以避免重複評價（最高
    法院109年度台上字第3945號判決意旨參照）。
　㈡是核被告就如附表二編號一所為，係犯組織犯罪防制條例第3
    條第1項後段參與犯罪組織罪、刑法第339條之4第1項第2 款
    3人以上共同詐欺取財罪及洗錢防制法第14條第1項一般洗錢
    罪；就如附表二編號二至三所為，則均係犯刑法第339條之4
    第1項第2款3人以上共同詐欺取財罪及洗錢防制法第14條第1
    項一般洗錢罪。被告與「薇薇」、「王凱」等成員間就上開
    3人以上共同詐欺取財及一般洗錢犯行具有犯意聯絡及行為
    分擔，應論以共同正犯。另被告分次提領同一告訴人歷次所
    匯款項之各舉止，係於相近之時間、地點密接為之，且犯罪
    目的與侵害法益同一，在刑法評價上以視為數個舉動之接續
    施行，合為包括之一行為予以評價較為合理，各應屬接續犯
    。又被告就如附表二編號一所示犯行，應論以參與犯罪組織
    罪、加重詐欺取財罪及一般洗錢罪之想像競合犯，從一重論
    以3人以上共同詐欺取財罪，業如前述；而被告就其如附表
    二編號二至三所示3人以上共同詐欺取財及一般洗錢犯行，
    二者間具有緊密關聯性，且有部分合致，復均以同次詐欺取
    財為目的，應評價為以一行為同時觸犯上開各罪，而為想像
    競合犯，均依刑法第55條前段亦從一重論以3人以上共同詐
    欺取財罪。被告共同參與詐欺本案不同告訴人之各犯行，犯
    罪時間不同，且係侵害不同人之財產法益，犯意個別，行為
    互殊，自應予分論併罰。公訴意旨雖僅記載告訴人石崑山、
    黃紹凱遭詐騙陷於錯誤而將款項匯入本案帳戶，惟其等遭被
    告等人共同詐得之款項實不僅止於匯入本案帳戶部分，而係
    及於如附表二編號一、三詐得金額欄所示匯入本案帳戶以外
    部分，而因此與經起訴部分具有事實上一罪之關係，為起訴
    效力所及，是本院應併予審理。又前揭各移送併辦意旨書所
    載犯罪事實均核與起訴書所載犯罪事實同一，為事實上同一
    案件，本院自已審酌，附此敘明。
　㈢另查被告於行為時之心智狀態，本案被告因智能不足領有輕
    度身心障礙證明，業如前述；而經本院依被告及辯護人之聲
    請囑託衛生福利部草屯療養院對被告進行精神鑑定，該院參
    酌被告過去生活與疾病史、本案案由經過等資料，並對被告
    為身體檢查、精神狀態及心理評估後，認：被告知悉存摺等
    之重要性，和對方聯繫過程中也隱約覺得有風險，但未再仔
    細評估，就被告輕度智能障礙之智能程度平時雖可經由反覆
    練習習得操作技巧，卻難以將自身的行為與行為後果進行內
    化，對於一般社會情境的判斷能力較弱，容易受到眼前利益
    的影響選擇當下可快速解決問題的捷徑，而未能即時思考後
    續衍生的後果及法律責任，問題發生後，亦缺乏合宜的問題
    解決能力，行為辨識以及控制能力有限，被告於犯行當時受
    到上述心智缺陷之影響，其辨識而行為之能力已達到顯著降
    低之程度，然仍未達完全喪失之程度，被告犯行和其整體認
    知功能表現明顯落後，在行為適當性的辨識上有明顯困難，
    且低估後果嚴重性，其無法遵循及配合外在社會規範要求，
    衝動性高，而未考慮合宜性，故鑑定有相當之再犯及危害公
    共危險之虞等語，有該院出具之刑事鑑定報告書暨鑑定人結
    文各1份在卷可查（見本院卷第327至333頁）。上開鑑定報
    告係精神科醫師依其專業知識就被告身、心理狀態及成長過
    程、精神就醫病歷、本案案由經過等各項資料，予以通盤考
    量及檢視後，以客觀評估標準診斷後所得之結論，應可信採
    為本案認定之依據，本案應堪認被告於各行為時確因上開心
    智缺陷，致其辨識行為違法或依其辨識而行為之能力，顯著
    減低，爰均依刑法第19條第2項減輕其刑。
　㈣另辯護人雖為被告辯護略以：被告家庭收入微薄，經濟窘困
    急迫之下，又因自身心智缺陷不足，誤信「薇薇」、「王凱
    」等人之言誤蹈法網，現早已後悔不堪，犯後態度甚佳，極
    力彌補被害人之損失，應認有情輕法重情形，客觀上足以引
    起一般同情，請依刑法第59條酌減其刑等語（見本院卷第
　　397至399頁）。惟本案致各該告訴人所受損害甚鉅，被告僅
    與告訴人黃紹凱達成和解，而未取得其餘告訴人之諒解，被
    告所涉上開各犯行復得適用上開刑之減輕規定減輕其刑，各
    犯行應適用之法定最低度刑已較原先之法定最低度刑大幅降
    低，則依上情以觀，依一般國民社會感情，應尚難認被告於
    本案有何在客觀上足以引起一般同情而情堪憫恕，即予宣告
    法定最低度刑期猶嫌過重之情事，自均無從適用刑法第59條
    酌量減輕其刑，附此敘明。
　㈤爰審酌被告並非無謀生能力，仍在前揭心智缺陷狀況下貪圖
    不法利益，共同參與本案犯行，並分擔提供本案帳戶供收取
    部分詐得款項再予提領之工作，造成各該告訴人受騙而損失
    前揭財物，應予非難，另斟酌被告犯後猶心存僥倖，飾詞否
    認犯行，其一再表示欲與各該告訴人調解，而於本院審理中
    與告訴人黃紹凱達成調解，迄均能按期賠償等情，有本院調
    解程序筆錄、本院公務電話紀錄表各1份附卷可查（見本院
    卷第42、127、317至318、401頁），參以被告之素行，其所
    受教育反映之智識程度、就業情形、家庭經濟及生活狀況等
    一切情狀（見本院卷第421頁），暨檢察官具體求刑及被告
    、辯護人對於科刑範圍之意見後，分別量處如附表一編號一
    至三主文欄所示之刑，以示懲儆。
　㈥又被告所涉上開各犯行係經宣告不得易科罰金之多數有期徒
    刑，故應定其應執行之刑；而本院審酌被告所犯上開各罪均
    係參與本案詐欺集團後為3人以上共同詐欺取財及一般洗錢
    之犯罪類型，其犯罪態樣、手段及所侵害法益相似，犯罪時
    間亦相近等情，以判斷其所受責任非難重複之程度，再斟酌
    被告犯數罪所反應人格特性，暨權衡各罪之法律目的、相關
    刑事政策，以及檢察官具體求刑及被告、辯護人對於科刑之
    意見，而為整體評價後，定其應執行之刑如主文所示。
　㈦又被告前未曾受有期徒刑以上刑之宣告，有臺灣高等法院被
    告前案紀錄表1份在卷可稽，被告犯後積極表示願賠償告訴
    人所受損害，並已如前述與告訴人黃紹凱達成調解而予以賠
    償，可認其尚有悔意，且犯罪所生損害已經部分回復，而被
    告此後亦無其他犯罪紀錄，本院認其經此刑事偵審追訴程序
    及刑之宣告後，應能知所警惕，諒無再犯之虞，上開所宣告
    之刑應以暫不執行為適當，惟為督促被告日後確能記取教訓
    ，本院認尚有賦予一定負擔之必要，爰依刑法第74條第1項
    第1款、第2項第3款、第8款、第93條第1項第2款等規定併予
    宣告如主文所示緩刑，並諭知被告應接受如主文所示法治教
    育，暨應按如附表三所示賠償金額及方式向告訴人黃紹凱支
    付損害賠償，且應於緩刑期間內付保護管束。倘被告違反本
    院諭知之負擔而情節重大，足認此次宣告之緩刑難收其預期
    效果而有執行刑罰之必要者，檢察官尚得聲請撤銷本案緩刑
    之宣告，併此敘明。
三、保安處分 
　㈠公訴意旨雖聲請依組織犯罪防制條例第3條第3項規定對被告
    宣告強制工作，而被告係以一行為觸犯上開參與犯罪組織、
    3人以上共同詐欺取財及一般洗錢等罪，依刑法第55條前段
    規定，從一重以3人以上共同詐欺取財罪處斷而為科刑，業
    如前述，故本院應審酌是否依組織犯罪防制條例第3條第3 
    項規定對被告一併宣告刑前強制工作（最高法院108年度台
    上大字第2306號裁定意旨參照）。惟本院考量被告並無其他
    犯罪紀錄，其參與本案詐欺集團係分擔提供本案帳戶及出面
    提領詐得款項之工作，衡情應非本案犯罪組織內較高階之成
    員，且其參與本案詐欺集團之期間亦非甚長，則依其犯罪及
    再犯之危險性，衡諸比例原則，本案應尚無為預防矯治被告
    之社會危險性而予以一併宣告刑前強制工作保安處分之必要
    ，爰不予宣告強制工作。
　㈡又本案被告固有因前開心智缺陷，致其辨識行為違法或依其
    辨識而行為能力顯著減低之情形，且其情狀經鑑定足認有再
    犯或有危害公共安全之虞，業如前述。然考量被告於本案後
    並無其他犯罪紀錄，且其於本案係提供自己所申辦本案帳戶
    而出面提領詐得款項，依其為本案犯行之嚴重性、危險性而
    言，尚與直接對於他人生命身體健康安全造成危害之犯罪類
    型有別，且倘命被告至封閉機構接受監護處分，恐使其與社
    會隔絕，未必有益於其輕度智能障礙之改善，則參以上開各
    情，衡以比例原則，本院認對被告賦予前揭緩刑負擔，令其
    接受相當之法治教育及賠償被害人，應尚能預防其再犯，本
    案尚未達於應令被告入相當處所施以監護處分，致其與社會
    、家庭隔離之程度。是以本案尚無依刑法第87條第2項併予
    宣告監護處分之必要，附此敘明。
四、沒收　
　㈠被告等人共同為上開犯行固詐得如附表二編號一至三詐得金
    額欄所示款項，且其中如附表二編號一至三提領金額欄所示
    部分係由被告提領。惟被告於警詢及本院審理中迭供稱上開
    款項已交由前開其他不詳成員（見偵16081卷第30、222頁、
    本院卷第420頁），核其所述內容尚合於一般詐欺集團就所
    詐得款項常統一按分工計算報酬後再行分配之情，而依卷存
    事證亦不足以認定被告對於上開不法所得具有事實上之共同
    處分權限，是本院尚無從就此對被告為沒收或追徵之諭知（
    最高法院104年度台上字第3937號判決意旨參照）。又被告
    於警詢時亦否認其已因本案犯行而取得報酬（見偵16081卷
    第30頁），卷內復無相關證據可證明其確有收取本案犯行對
    價，尚不足以認定被告有其他犯罪所得，爰不另宣告沒收或
    追徵。
　㈡被告共同為上開犯行時固有使用本案帳戶之存摺、提款卡及
    可供連結前開各通訊軟體之不詳設備，惟本院審酌該等物品
    均未扣案，上開存摺、提款卡均屬得申請補發之物，可供連
    結通訊軟體之設備則為日常生活中所常見，倘予沒收或追徵
    ，對於沒收制度所欲達成或附隨之社會防衛無何助益，欠缺
    刑法上重要性，爰依刑法第38條之2第2項，均不予宣告沒收
    及追徵。
據上論斷，應依刑事訴訟法第299條第1項前段，組織犯罪防制條
例第3條第1項後段，洗錢防制法第14條第1項，刑法第11條前段
、第28條、第339條之4第1項第2款、第55條前段、第19條第2項
、第51條第5款、第74條第1項第1款、第2項第3款、第8款、第93
條第1項第2款，刑法施行法第1條之1第1項，判決如主文。
本案經檢察官廖育賢提起公訴，檢察官柯學航移送併辦，檢察官
朱介斌到庭執行職務。
中　　華　　民　　國　　110 　年　　10　　月　　6 　　日
                  刑事第十三庭　審判長法　官　李宜娟
                                      法  官  林德鑫
                                      法  官  陳怡秀
以上正本證明與原本無異。
如不服本判決應於收受送達後20日內向本院提出上訴書狀，並應
敘述具體理由；其未敘述上訴之理由者，應於上訴期間屆滿後20
日內向本院補提理由書（均須按他造當事人之人數附繕本）「切
勿逕送上級法院」。
告訴人或被害人如不服判決，應備理由具狀向檢察官請求上訴，
上訴期間之計算，以檢察官收受判決正本之日起算。
　　　　                              書記官  劉雅玲
中　　華　　民　　國　　110 　年　　10　　月　　6 　　日
附表一：
編號 犯罪事實 主文 一 如附表二編號一所示部分 劉承恩犯三人以上共同詐欺取財罪，處有期徒刑拾月。 二 如附表二編號二所示部分 劉承恩犯三人以上共同詐欺取財罪，處有期徒刑捌月。 三 如附表二編號三所示部分 劉承恩犯三人以上共同詐欺取財罪，處有期徒刑柒月。 

附表二：
編號 告訴人 詐騙方式　 詐得金額　 （新臺幣） 提領方式　 提領金額　 （新臺幣） 一 石崑山 不詳成員於109年3月26日10時45分許起，多次撥打電話聯繫石崑山，佯稱係其親戚，欲買房子需現金周轉云云，致石崑山陷於錯誤，而於109年3月26日12時4分許、同年月27日12時52分許之期間，在新北市若干地點，將右揭款項存款及匯款至上開成員指示之若干金融機構帳戶。 合計380,000元 （不含手續費） 左揭金額中石崑山於109年3月27日12時52分許匯款180,000元（不含手續費）至本案帳戶之部分，由劉承恩於同日13時58分許至同日14時許之期間，在台新商業銀行台中分行臨櫃及以自動櫃員機接續提領右揭金額。 合計180,000元 （不含手續費）     其餘部分由其他不詳成員提領。  二 吳心萍 不詳成員於109年3月27日18時51分許起，多次撥打電話聯繫吳心萍，佯稱係商家及郵局人員，有扣款須取消云云，致吳心萍陷於錯誤，而於同日19時46分許至同日20時22分許之期間，在臺北市若干地點，將右揭款項轉帳至本案帳戶。 合計67,970元 （不含手續費） 劉承恩於109年3月27日20時5分許至同日20時27分許之期間，在全家便利商店台中高昇店、台中尚美店等處之自動櫃員機接續提領右揭金額。 合計68,000元 （不含手續費，超出吳心萍所轉款項部分為本案帳戶餘額款項）  三 黃紹凱 不詳成員於109年3月27日19時2分許起，多次撥打電話聯繫黃紹凱，佯稱係購物網站及銀行人員，因後臺操作錯誤置經銷商身分需解除云云，致黃紹凱陷於錯誤，而於109年3月27日19時57分許至同年月28日18時14分許之期間，在臺北市若干地點，將右揭款項轉帳至上開成員指示之若干金融機構帳戶及購買遊戲點數。 合計645,107元 （不含手續費） 左揭金額中黃紹凱於109年3月27日20時40分許至同日20時47分許之期間轉帳合計52,000元（不含手續費）至本案帳戶之部分，由劉承恩於同日21時2分許至同日21時3分許之期間，在全家便利商店台中高昇店之自動櫃員機接續提領右揭金額。  合計52,000元 （不含手續費）      其餘部分由其他不詳成員提領。  

附表三：
賠償金額及方式（新臺幣） 備註 劉承恩應賠償被害人黃紹凱伍萬伍仟元，自一一○年五月起，於每月十一日前各給付伍仟伍佰元，至全部清償完畢止，如有一期未履行視為全部到期。 左列緩刑負擔係依本院110年度中司附民移調字第49號調解程序筆錄所載第一項內容而定，且與該部分給付義務同一。 

附錄本案論罪科刑法條：
組織犯罪防制條例第3條第1項後段
發起、主持、操縱或指揮犯罪組織者，處3年以上10年以下有期
徒刑，得併科新臺幣1億元以下罰金；參與者，處6月以上5年以
下有期徒刑，得併科新臺幣1千萬元以下罰金。但參與情節輕微
者，得減輕或免除其刑。
具公務員或經選舉產生之公職人員之身分，犯前項之罪者，加重
其刑至二分之一。
犯第1項之罪者，應於刑之執行前，令入勞動場所，強制工作，
其期間為3年。
前項之強制工作，準用刑法第90條第2項但書、第3項及第98條第
2項、第3項規定。
以言語、舉動、文字或其他方法，明示或暗示其為犯罪組織之成
員，或與犯罪組織或其成員有關聯，而要求他人為下列行為之一
者，處3年以下有期徒刑，得併科新臺幣3百萬元以下罰金：
一、出售財產、商業組織之出資或股份或放棄經營權。
二、配合辦理都市更新重建之處理程序。
三、購買商品或支付勞務報酬。
四、履行債務或接受債務協商之內容。
前項犯罪組織，不以現存者為必要。
以第5項之行為，使人行無義務之事或妨害其行使權利者，亦同
。
第5項、第7項之未遂犯罰之。
中華民國刑法第339條之4第1項第2款
犯第339條詐欺罪而有下列情形之一者，處1年以上7年以下有期
徒刑，得併科1百萬元以下罰金：
一、冒用政府機關或公務員名義犯之。
二、三人以上共同犯之。
三、以廣播電視、電子通訊、網際網路或其他媒體等傳播工具，
    對公眾散布而犯之。
前項之未遂犯罰之。
洗錢防制法第14條第1項
有第二條各款所列洗錢行為者，處7年以下有期徒刑，併科新臺
幣5百萬元以下罰金。
前項之未遂犯罰之。
前二項情形，不得科以超過其特定犯罪所定最重本刑之刑。